【裁判字號】    95,上訴,1181
【裁判日期】    950821
【裁判案由】    重傷害
【裁判全文】
臺灣高等法院高雄分院刑事判決        95年度上訴字第1181號
上  訴  人  臺灣高雄地方法院檢察署檢察官
被      告  乙○○
指定辯護人   本院公設辯護人  甲○○
上列上訴人因被告重傷害案件，不服臺灣高雄地方法院94年度訴
字第3561號中華民國95年5 月22日第一審判決（起訴案號：臺灣
高雄地方法院檢察署94年度偵字第18156 號），提起上訴，本院
判決如下：
    主  文
原判決撤銷，發回臺灣高雄地方法院。
    理  由
一、原判決認被害人丙○○於94年8 月20日至行政院國軍退除役
    官兵輔導委員會高雄榮民總醫院（下稱高雄榮民總醫院）急
    診手術時，確因遭被告持刀刺傷背部而受有第九及第十胸椎
    穿刺傷併脊髓損傷左下肢癱瘓及右下肢痛覺消失等傷害，固
    有高雄榮民總醫院診斷證明書2 份（見偵查卷第24頁、第10
    6 頁）、全民健康保險重大傷病證明申請書（見偵查卷第54
    至56頁）、高雄榮民總醫院94年9 月6 日高總醫管字第0940
    009748號函附之病歷資料查詢函覆表暨被害人病歷資料各1
    份附卷可稽。惟前開病歷資料查詢函覆表亦明載：「（被害
    人）經術後及復健，左下肢肌力有進步，但恢復程度尚難評
    估」等語，則依上開函文所載，被害人丙○○所受下肢癱瘓
    等傷害經過相當之診治，究能否回復原狀，或雖不能回復原
    狀而僅祇減衰其效用，即非無疑。而經先後向高雄榮民總醫
    院函詢之結果，該院於94年11月22日以高總管字第09400126
    24號函檢送病歷資料查詢函覆表函復稱：病患丙○○因背部
    利刃之穿刺傷，於94年8 月20日至急診求診，經檢查該利刃
    穿透脊椎併傷及其內之脊髓（位於第九、十胸椎中間偏左）
    導致病患產生Brown-Syndrome（一種脊髓損傷，病患右側下
    肢喪失痛、溫覺，左側下肢運動功能受損，入院時肌力為0-
    1/5 級，之後陸續復健，進步至3-4/5 級），以當時入院之
    病況已達重傷害之程度等語（見原審卷第40頁），復於95年
    1 月19日以高總管字第0940014511號函檢送病歷資料查詢函
    覆表函復稱：病患於94年8 月20日至94年9 月6 日間住院，
    最後一次神經外科門診追蹤為94年9 月30日，當時左側下肢
    肌力約為4/5 ，且右側下肢痛覺未恢復，神經殘留障害須至
    少1 年復健治療方能確定治療終止，於94年9 月30日追蹤時
    病人尚可跛行無須助行器，病患又於95年1 月13日至神經外
    科門診複查，左下肢肌力約4+/5，而右下肢之痛、溫覺仍未
    恢復，但病況穩定約需1 年之治療與觀察等語（見原審卷第
    75頁），且鑑定證人即高雄榮民總醫院神經外科主治醫師廖
    維專於審理時陳稱：我係陽明醫學院醫學系畢業，已於高雄
    榮總醫院服務6 年，本件被害人於94年8 月20日至高雄榮民
    總醫院急診部求診，由醫院神經外科會診，當時被害人背部
    插著一把刀，經檢查結果為利刃穿透第九、十胸椎，傷到脊
    髓，被害人左側下肢無法動，但因有些肌肉可稍微動一下，
    因一般肌肉活動之級數分為0 至5 級，0 級為無法動，5 級
    為正常，故當時被害人左側下肢級數為0 至1 級，另當時被
    害人右側下肢肌肉力量則為4 級，但沒有痛覺，而被害人經
    手術後，並會同復健科進行復健，於94年9 月間出院時，其
    左下肢已恢復至第2 至3 級之肌肉活動力，可以撐著四腳柺
    杖下床行走，但右下肢之溫覺及痛覺仍未恢復，迨於94年9
    月12日回診時，則已可以不用四角拐杖，但有點跛行，迄至
    於95年1 月13日回診時，則已無需使用助行器，可單腳站立
    ，但無法長久，其左下肢肌力已恢復至4 級，惟其右下肢痛
    、溫覺仍有問題等語（見95年5 月8 日原審審判筆錄第3 至
    9 頁），嗣經請鑑定證人評估當日到庭之被害人之復原情形
    ，經鑑定證人當庭請被害人作出蹲下、單線行走、左腳單角
    跳躍、右腳單腳跳躍，再為左、右腳交換跳躍之動作，被害
    人均能依其指示作出上開動作，經鑑定證人評估結果為被害
    人肌力已恢復近5 級，但關於痛、溫覺部分則因需要使用儀
    器，而無法評估等情，亦有上開審判筆錄在卷可稽（見同上
    審判筆錄第9 至10頁），足見被害人丙○○初於驗斷時所受
    左下肢癱瘓及右下肢痛覺消失等傷害，經過相當之治療之結
    果，其左下肢功能已幾近回復原狀，至其右下肢之痛、溫覺
    功能，固有減弱，甚或喪失，惟既屬關於腿部功能之減退，
    自應屬刑法第10條第4 項第4 款之肢能是否毀敗之問題。而
    被害人腿部行走、運動功能既已幾近回復，僅剩右下肢痛、
    溫覺仍屬異常，其情況尚難認其已完全喪失肢能而達毀敗之
    程度，從而，自難認成立傷害致重傷罪，被告乙○○之傷害
    行為，應僅成立刑法第277 條第1 項之普通傷害罪，公訴意
    旨謂係犯刑法第277 條第2 項重傷罪名，容有誤會。被告係
    犯刑法第277 條第1 項之普通傷害罪，依同法第287 條之規
    定，須告訴乃論。本件被害人丙○○並未曾提出告訴，有被
    害人警詢筆錄及審判筆錄在卷足稽（見偵查卷第112 頁、95
    年5 月8 日原審審判筆錄第20頁），本件既未據告訴，而為
    不受理之判決，固非無見。
二、惟查：被告乙○○手持之水果刀刃長約10公分，刀柄長約12
    公分，往被害人背部中心用力刺去，致被害人第九及第十胸
    椎穿刺傷併脊椎損傷，而受有下肢癱瘓之重傷害，經醫師証
    明被害人丙○○當時入院之病況已達重傷害之程度等語（見
    原審卷第40頁），能否謂被告乙○○無重傷害之故意，此仍
    應再詳為調查。又証人李通明於偵查中陳稱：我就問乙○○
    為什麼拿刀捅丙○○，乙○○說「我就是要讓他死，然後我
    自己也要自殺」等語（見偵查卷第51頁），被告乙○○於行
    兇時既有說要「讓他死」，是否係殺人未遂，亦未見原審調
    查並說明，原審遽諭知公訴不受理，尚有未洽，檢察官上訴
    指摘原判決不當為有理由，爰由本院撤銷原判決，並顧及被
    告乙○○之審級利益計，應發回原審法院詳為調查後更為妥
    適之判決。
據上論結，應依刑事訴訟法第369 條第1 項後段，判決如主文。
本案經檢察官陳國全到庭執行職務。
中    華    民    國    95    年    8     月    21    日
                  刑事第六庭  審判長法  官  王憲義
                                    法  官  李璧君
                                    法  官  張盛喜
以上正本證明與原本無異。
如不服本判決應於收受本判決後10日內向本院提出上訴書狀，其
未敘述上訴理由者，並得於提起上訴後10日內向本院補提理由書
狀（均須按他造當事人之人數附繕本）「切勿逕送上級法院」。
中    華    民    國    95    年    8     月    21    日
                                    書記官  林明威


司法院資訊處製作；財團法人民間司法改革基金會備份。
